最高法院刑事判決　　　　　　　　　　　　　　　　八十六年度台非字第一三三號
　　上訴人　最高法院檢察署檢察總長
　　被　告　甲○○
右上訴人因被告竊盜案件，對於台灣台北地方法院中華民國八十五年十二月二十六日
第一審確定判決（八十五年度易字第七六○八號，起訴案號：台灣台北地方法院檢察
署八十五年度偵字第二五四五二號），認為違法，提起非常上訴，本院判決如左：
    主  文
原判決關於違背法令部分撤銷。
    理  由
非常上訴理由稱：「按同一案件，其判決既判力之範圍，應以最後審理事實法院宣示
判決日為判斷標準；亦即確定判決之既判力，及於全部之犯罪事實，以宣示判決日為
基準，並非以判決確定日為準。因此若在宣示判決後，始行發生之事實，既非該法院
所得審判，即為該案判決之既判力所不能及，而屬另一犯罪問題，受訴法院仍應分別
為有罪或無罪之實體上裁判（貴院三十二年上字第二五七八號判例參照）。本件被告
甲○○曾於（民國）八十四年三月起至八十四年十月止，連續竊盜等罪，經台灣高等
法院於八十五年十月十六日以八十五年度上訴字第三二六九號、八十五年度上易字第
五四五○號刑事判決，關於竊盜部分，論處共同連續攜帶兇器竊盜罪刑。此部分屬刑
事訴訟法第三百七十六條第二款所列之案件（八十四年十二月四日提起公訴），經第
二審判決者，不得上訴於第三審法院，而於宣示判決日確定（前案）。本件原判決（
後案）認定被告又於八十五年十一月十三日連續犯加重竊盜罪，經警查獲等情。查後
案之犯罪事實，係前案宣示判決後，始行發生，既非前案法院所得一併審判，即為前
案之既判力所不能及。乃原判決竟認後案與前案為同一案件，因繫屬在後，而諭知不
受理之判決，顯有判決不適用法則之違背法令。案經確定，雖非不利於被告，但為統
一法律之適用，爰依刑事訴訟法第四百四十一條、第四百四十三條規定，提起非常上
訴，以資糾正。」等語。
本院按依刑事訴訟法第三百零三條第七款諭知公訴不受理之判決者，係以同一案件繫
屬於有管轄權之數法院，由繫屬在先之法院審判者為限。而所謂「同一案件」，其判
決既判力對於時間效力之範圍，應以最後審理事實法院宣示判決日為判斷標準，若在
宣示判決後始行發生之事實，即為該案判決之既判力所不及，而屬另一犯罪行為，受
訴法院仍應分別為有罪或無罪之實體裁判。又所稱繫屬於有管轄權之「數法院」者，
復指數個同級法院而言。本件被告甲○○自八十四年三月間起至八十四年十月間止涉
犯竊盜等罪嫌，由台灣台北地方法院檢察署檢察官於八十四年十二月四日提起公訴，
繫屬於台灣台北地方法院；嗣經台灣高等法院於八十五年十月十六日就竊盜部分判處
被告共同連續帶兇器竊盜罪刑，因該罪屬刑事訴訟法第三百七十六條第二款所列之
案件，經第二審判決後，不得上訴於第三審法院，而於宣示判決日確定。被告又於該
案宣判日後即八十五年十一月十三日連續犯加重竊盜罪，經台灣台北地方法院檢察署
檢察官提起公訴，於八十五年十二月三日仍繫屬於台灣台北地方法院。則後案之犯罪
事實顯係在前案宣判日確定之後始行發生，既非前案法院所得一併審判，即為前案之
既判力所不能及，且前後二案均繫屬於同一地方法院，亦與競合管轄之要件不符。乃
原判決竟認前後二案為同一案件，又先後繫屬於同一地方法院，因其繫屬在後，而依
刑事訴訟法第三百零三條第七款規定為不受理判決之諭知，顯有不受理訴訟係不當之
違誤。案經確定，非常上訴意旨執以指摘原判決為違背法令，洵有理由。惟原判決尚
非不利於被告，應由本院僅將其違背法令部分撤銷，以資糾正。
據上論結，應依刑事訴訟法第四百四十七條第一項第一款前段，判決如主文。
中      華      民      國    八十六    年      五      月      八      日
                              最高法院刑事第八庭
                                  審判長法官  紀  俊  乾
                                        法官  楊  商  江
                                        法官  黃  正  興
                                        法官  陳  正  庸
                                        法官  陳  世  雄
      右正本證明與原本無異
                                              書  記  官
中      華      民      國    八十六    年      五      月     十三     日
